【裁判字號】    92,台上,2605
【裁判日期】    920515
【裁判案由】    偽造文書
【裁判全文】
最高法院刑事判決                              九十二年度台上字第二六○五號
    上  訴  人  甲○○
    選任辯護人  蘇弘志律師
右上訴人因偽造文書案件，不服台灣高等法院中華民國八十九年十二月二十日第二審
判決（八十九年度上訴字第三一五二號，起訴案號：台灣基隆地方法院檢察署八十九
年度偵字第四五二號），提起上訴，本院判決如左：
    主  文
上訴駁回。
    理  由
按刑事訴訟法第三百七十七條規定，上訴於第三審法院，非以判決違背法令為理由，
不得為之。是提起第三審上訴，應以原判決違背法令為理由，係屬法定要件。如果上
訴理由狀並未依據卷內訴訟資料，具體指摘原判決不適用何種法則或如何適用不當，
或所指摘原判決違法情事，顯與法律規定得為第三審上訴理由之違法情形，不相適合
時，均應認其上訴為違背法律上之程式，予以駁回。本件上訴意旨略稱：(一)、上訴人
甲○○擔任實際負責人之順程營造有限公司（下稱順程公司）與李永忠擔任負責人之
皇喬營造有限公司（下稱皇喬公司），因長期合作，李永忠將皇喬公司及其個人印章
交上訴人使用，李永忠於第一審證稱：「（我們在）陽明山合夥工程之廢土，必須開
立棄土同意書，亦是使用交付甲○○之印章。」等語（第一審卷第十四頁）。上訴人
於原審並提出由上訴人所製作由皇喬公司具名給易群營造有限公司之棄土同意書，足
以證明李永忠曾授權上訴人製作文書，對此有利於上訴人之證據，原審未詳加調查，
復未說明不採信之理由，其判決違背法令。(二)、上訴人雖製作該皇喬公司名義之棄土
同意書，但順程公司並未亂倒廢土，仍將廢土倒於合法之月眉棄土場，且依李永忠作
證之言詞態度，並不認該棄土同意書有損害皇喬公司之信用，實際上上訴人並未侵害
該公司法益，原判決論以偽造私文書罪，亦屬違背法令。(三)、上訴人因誤認皇喬公司
同意製作棄土同意書，並無偽造文書之故意，充其量亦係過失行為，而偽造私文書罪
並無處罰過失犯，自不應論罪等語。
惟查原判決認定上訴人有原判決事實欄所記載之犯行，係依憑上訴人之相關供述、證
人李永忠、李茂松、林坤龍之證言、卷附上訴人偽造之皇喬公司名義棄土同意書、聯
勤北部地區工程處函、切結書、工程合約書等證據，予以綜合判斷，因而撤銷第一審
諭知上訴人無罪之判決，改判論處上訴人行使偽造私文書足以生損害於他人罪刑，已
詳予說明其所憑之證據及其認定之理由。而以上訴人雖否認有偽造文書之犯行，辯稱
：伊之前與皇喬公司曾合作工程，該公司曾同意伊在憲兵學校靶場工地傾倒廢土，所
以在沒有查證之前，即製作該公司棄土同意書交付基隆港務局，事後得知該靶場業已
完工，不能再倒廢土，伊即另行尋得月眉棄土場，作為棄土場地，並將棄土同意書交
付基隆港務局，並非有意偽造棄土同意書云云。然原審綜合李永忠、李茂松、林坤龍
等之證言及卷內相關證據，說明上訴人任負責人之順程公司係皇喬公司承包台北市路
燈管理處北投七號公園工程之合夥人，李永忠為向該管理處請款用、日報表用、工程
之間對保用，而將皇喬公司印章及李永忠之私章交付上訴人，並非為製作棄土同意書
而交付，上訴人自無權使用上開印章製作本件之棄土同意書。且皇喬公司所承包之憲
兵學校靶場工程係轉包給冠龍公司，並經李永忠尋求上訴人提供土方，上訴人原擬供
應六千六百立方米，嗣因台北市政府不准潤輝公司棄土至該靶場，故上訴人僅取得易
群公司供方三千三百立方米至憲兵學校靶場，至另外所缺之三千三百立方米部分，則
由冠龍公司自行以種植土回填。上訴人於民國八十七年四月間，曾要求林坤龍轉請聯
勤北部地區工程處再開立之前上訴人無法供方的三千三百立方米土方之申請辦理借方
之函文，以便上訴人作為其他棄土證明使用，惟經該工程處人員以工程已接近完工而
拒絕，上訴人於八十七年四月間已知憲兵學校靶場不能棄土，猶於八十八年二月間未
經授權盜用皇喬公司及李永忠印章製作該公司八十八年二月八日棄土同意書，記載：
「本公司（指皇喬公司）承造憲兵學校靶場工程土方不足六六○○立方公尺部分，本
公司確實同意由順程營造有限公司，承攬基隆港務局港埠工程處之西四號碼頭建物拆
除整地工程之棄土，傾倒於憲兵學校靶場內，……」等語，故意虛報可得棄土之數量
，並持以行使，自足以生損害於皇喬公司之信用。就上訴人否認犯罪，所辯各節，認
係卸責之詞，不足採信，於理由內予以指駁。所為論斷，均有卷存資料可資覆按，從
形式上觀察，並無所謂違背法令之情形。按李永忠於第一審係供稱：「我和被告當初
在陽明山有合夥作工程，為了工程請款方便，故放印章在他那邊。」「（被告標到的
港務局工程有棄土證明，這棄土同意書是誰寫的？）是甲○○寫的，……本件棄土證
明是於八十八年二月他再問我，我說憲（兵學）校靶場工程已完成了，不能再倒了。
」等語（第一審卷第十三頁），並未有如上訴意旨所載「（我們在）陽明山合夥工程
之廢土，必須開立棄土同意書，亦是使用交付甲○○之印章。」之供述，有訊問筆錄
可稽。而上訴人於原審所提出之另紙皇喬公司給易群公司之棄土同意書，因與本案無
直接關連，且皇喬公司確有同意易群公司在憲兵學校靶場倒廢土，已如前述，縱該同
意書係由上訴人製作，仍不足證明上訴人無本件之犯行，對此未必有利於上訴人之證
據，原判決未說明其取捨之情形，亦與理由不備之情形有間，不容任意指為違法。又
刑法第二百十條所稱足生損害於公眾或他人，以有損害之虞為已足，不以實際發生損
害為要件。原判決已查明上訴人偽造皇喬公司名義之棄土同意書，虛報可得棄土數量
，足以生損害於該公司之信用，而論以偽造私文書罪，於法難認有違。上訴意旨以對
該公司未發生實際損害，指摘原判決不當，尚有誤會。其餘上訴意旨並未依據卷內資
料具體指摘原判決有何違背法令之情形，徒憑己意或就原判決已有調查說明之事項，
或就原審證據取捨及判斷證據證明力之職權行使，漫指其違法，再為事實上之爭執，
其無偽造文書之故意，難認係適法上訴第三審之理由。本件上訴為違背法律上之程式
，應予駁回。
據上論結，應依刑事訴訟法第三百九十五條前段，判決如主文。
中      華      民      國    九十二    年      五      月     十五     日
                              最高法院刑事第三庭
                                  審判長法官  董  明  霈
                                        法官  林  茂  雄
                                        法官  王  居  財
                                        法官  張  祺  祥
                                        法官  洪  清  江
      右正本證明與原本無異
                                              書  記  官
中      華      民      國    九十二    年      五      月    二十一    日
                                                                        Ｒ


司法院資訊處製作；財團法人民間司法改革基金會備份。
